臺灣臺東地方法院刑事判決　　　　　　　　　　　　　九十三年度易字第二六號
　　公　訴　人　臺灣臺東地方法院檢察署檢察官
　　被　　　告　丙○○
右列被告因詐欺案件，經檢察官提起公訴（九十三年度偵字第一五三四號），本院判
決如左：
    主  文
丙○○幫助意圖為自己不法之所有，以詐術使人將本人之物交付，處有期徒刑壹年陸
月。
    事  實
一、丙○○主觀上基於預見以金融機構帳戶資料售予他人使用，係幫助他人實施詐欺
    犯罪，竟因需款孔急，仍以縱有人以帳戶資料實施詐欺犯罪，亦不違背其本意之
    幫助故意，於民國九十年四月十九日，將其在臺中縣龍井郵局開立之○一八五二
    八–四帳戶（下稱系爭帳戶）儲金簿及金融卡資料，以不詳代價售予姓名、年籍
    不詳之人，作為詐欺取財之工具。該不詳人士收受上開資料後，即基於意圖為自
    己不法所有之概括犯意，於九十年間先寄發不實中獎信函予不特定人，如有依該
    信函內所載通訊電話與之聯絡者，則謊稱其中大獎，需支付律師見證費用、稅金
    、手續費等理由，致使如附表所示編號四、六、七號之人陷於錯誤，分別將如附
    表所示金額匯入系爭帳戶內；復於報紙刊登家庭代工之不實廣告，若有見報者與
    之聯絡，即訛稱須預先支付材料費用一千元、二千元或三千元後，方寄送材料，
    致使如附表所示編號一、二、三、五、八至三三號等人陷於錯誤，分別將附表所
    示之款項匯入系爭帳戶內。嗣經乙○○、戊○○等人發覺有異後報警，經警循線
    查獲。
二、案經臺灣板橋地方法院舉發由臺灣板橋地方法院檢察署檢察官呈請臺灣高等法院
    檢察長移轉臺灣臺東地方法院檢察署檢察官偵查起訴。
    理  由
一、訊據被告丙○○就其所有系爭帳戶，於右揭時地經上開被害人匯入大量金額之事
    實固坦認無訛，惟矢口否認有何幫助詐欺犯行，辯稱：伊並沒有賣帳戶給別人，
    也不知道詐欺集團會收購帳戶供犯罪使用，且伊於八十九年二月間因恐嚇案件服
    刑，於九十年七月間始交保，於此期間系爭帳戶儲金簿、金融卡、印章曾一起遺
    失過，伊又把提款卡密碼九九九九寫在儲金簿封底內頁，可能是被別人撿到用以
    犯罪云云。經查：
  (一)右揭事實，業據被告於九十二年九月二十二日偵訊中坦承不諱，並經本院勘驗該
    次偵訊錄音帶核實無訛（見九十四年三月八日審判筆錄），參以證人辛○○、張
    國得、己○○、乙○○於臺灣板橋地方法院審理中及證人林俞賢、乙○○、甲○
    ○、丁○○、陳鈺梅於臺灣臺中地方法院檢察署偵查中均證述明確，復有系爭帳
    戶基本資料、交易明細各一份及如附表所示被害人之郵局帳戶資料、郵政匯款單
    多件附卷可稽，堪信為真。
  (二)被告雖以前情置辯，惟查，邇來寄發不實中獎通知信函至一般民眾家裡，佯稱須
    先繳交贈與稅方式詐欺取財之犯罪類型層出不窮，而該等犯罪，多數均利用人頭
    帳戶作為出入帳戶，業經媒體廣為披露，且於報章雜誌之分類廣告欄，有關蒐購
    帳戶之小廣告亦在所多見，被告係成年且智力成熟之人，對此應知之甚詳，是其
    辯稱不知詐騙集團會收購帳戶供犯罪使用云云，實難採信；又被告就系爭帳戶設
    定之儲金簿密碼為○八五八，而系爭帳戶於九十年五月八日曾經人以存簿提款九
    十萬元之事實，有郵政存簿儲金提款單、前揭基本資料及交易明細各一份可佐，
    另被告自承於儲金簿上僅記載「九九九九」四個數字，並未記載其餘文字，且其
    從未使用儲金簿領過錢之事實，亦有本院九十四年三月八日審判筆錄足稽，則若
    系爭帳戶之儲金簿、金融卡及印章確一併遺失，經他人拾獲使用，該他人應僅知
    金融卡密碼九九九九，尚無從得知儲金簿密碼○八五八，自無法以存簿提款之方
    式自系爭帳戶提領款項，是其辯稱儲金簿等物因曾遺失，可能遭他人拾獲使用云
    云，已有未合，參以被告先後於九十年四月十九日、九十年八月七日及九十一年
    六月三日三度遺失、換發金融卡，有前揭交易明細在卷，而其均未曾變更過金融
    卡密碼九九九九之事實，業據其於本院審理中坦認無訛（見同上筆錄），衡諸常
    情，一般人於金融卡遺失申請換發新卡時，為避免舊卡遭他人拾獲不法使用，均
    會變更密碼以防弊端，被告前開所為，顯悖於常理，益徵其辯解不足採信。是其
    前開所辯，均屬無據，本件事證已臻明確，被告犯行堪予認定，應依法論科。
二、按刑法之故意犯，可分為確定故意與不確定故意，所謂不確定故意，指行為人
    對行為之客體，或行為預見之結果，不能具體確定，但認許其犯罪事實能發生之
    故意。刑法第十三條第二項明定：「行為人對於構成犯罪之事實，預見其發生而
    其發生並不違背其本意者，以故意論」，即屬不確定之故意、查金融帳戶申請程
    序甚為簡便，任何人如有申請需要，均可開戶辦理金融帳戶存摺使用，如無正當
    理由，衡情並無將錢存入他人帳戶再予使用之理，而存摺簿、金融卡事涉個人財
    產權益，專有性甚高，除非本人或與本人具有親密關係者，難認有何理由可自由
    流通使用該存摺簿、金融卡，縱特殊情況偶需交付他人使用，亦必深入瞭解用途
    及合理性，始予提供，且該等專有物品如落入不明人士手中，未加以闡明正常用
    途，極易被利用為與財產有關之犯罪工具，此為一般人生活認知所易於體察之常
    識。而金融帳戶可供存匯、提領，又為一般人日常生活經驗所俱知者，有犯罪意
    圖之人，倘無正當理由，如非欲利用「人頭帳戶」從事不法犯罪，自無購買他人
    銀行帳戶之理。本件被告僅因需款孔急，即將帳戶資料售予不詳姓名年籍之人，
    而被利用為犯詐欺取財罪使用，顯具縱有人以其帳戶實施詐欺犯罪，亦不違背其
    本意之幫助意思甚明。
三、核被告所為，係犯刑法第三百三十九條第一項詐欺取財罪。其以提供帳戶予他人
    實施詐欺取財行為，並未參與構成要件行為，係幫助犯，應依正犯之刑減輕之。
    爰審酌被告提供帳戶予他人實施詐欺取財犯罪，除增加被害人尋求救濟及追償之
    困難外，亦使犯罪之追查趨於複雜，造成之危害甚大，暨犯罪後猶不知悔改，飾
    詞狡辯之態度等一切情狀，量處如主文所示之刑，以資懲儆。
四、至公訴意旨原就被告於本件犯罪事實所為之幫助詐欺犯行，認因而受詐欺匯款至
    被告前揭帳戶之被害人，除本件附表所示之人外，尚包含如起訴書附表所示編號
    三四至四一號之八名被害人。惟查，此節業經被告否認在卷，辯稱該八名被害人
    係受其恐嚇始匯款入前揭帳戶，之前法院就此部分亦已判決等語，而經本院核閱
    臺灣臺中地方法院九十三年度訴緝字第二六四號判決，足認被告所辯屬實，又公
    訴意旨原認此部分犯罪事實與前開論罪科刑部分有單純一罪關係，嗣經檢察官於
    本院九十四年三月八日審理中當庭陳明減縮此部分犯罪事實，是此部分已非本院
    審判之範圍，本院自毋庸就此再為審酌，併此敘明。
據上論斷，應依刑事訴訟法第二百九十九條第一項前段，刑法第三百三十九條第一項
、第三十條第一項，罰金罰鍰提高標準條例第一條前段，判決如主文。
本案經檢察官庚○○到庭執行職務。
中      華      民      國     九十四     年     三     月  二十二    日
                               臺灣臺東地方法院刑事第一庭
                                   審判長法  官  李勝琛
                                         法  官  連雅婷
                                         法  官  黃珮茹
右正本證明與原本無異。
如不服本判決，應於判決送達後十日內向本院提出上訴狀。（須附繕本）
「切勿逕送上級法院」
                                         書記官  徐源坤
中      華      民      國     九十四     年     三     月    二十二    日
附錄論罪法條：
刑法第三百三十九條第一項
意圖為自己或第三人不法之所有，以詐術使人將本人或第三人之物交付者，處五年以
下有期徒刑、拘役或科或併科一千元以下罰金。
以前項方法得財產上不法之利益或使第三人得之者，亦同。
前二項之未遂犯罰之。
中華民國刑法第三十條第一項
(從犯及其處罰)
幫助他人犯罪者，為從犯。雖他人不知幫助之情者，亦同。
從犯之處罰，得按正犯之刑減輕之。
